【裁判字號】    96,交聲,631
【裁判日期】    970227
【裁判案由】    聲明異議
【裁判全文】
臺灣高雄地方法院交通事件裁定         96年度交聲字第631號
原處分機關  交通部公路總局高雄區監理所
異  議  人  甲○○
上列受處分人因違反道路交通管理處罰條例案件，對於交通部公
路總局高雄區監理所於民國96年6 月28日所為高監營裁字裁80-N
O0000000號處分聲明異議，本院裁定如下：
    主  文
異議駁回。
    理  由
一、異議意旨略以：異議人即受處分人甲○○於民國96年1 月20
    日23時30分許，並未在高雄縣仁武鄉○○路與新庄路口闖紅
    燈，當時該路口號誌係閃黃燈狀態，異議人行至至約70公尺
    處時，突由3 名警察攔停，未曾告知是否違規或任何原因，
    遂直接駕駛巡邏車將異議人載回仁武分局，另由1 名警察騎
    乘異議人機車返回分局，在分局期間有7 至8 名員警在還是
    未告知是否違規或違規事項及其他原由下，輪番上陣對異議
    人實施酒測多達近20次，耗費近1 小時又30分許，在對異議
    人做無酒測後，隨即書寫違反道路交通管理事件通知單，舉
    發事項為闖紅燈未戴安全帽等違規，異議人因為加油後
    未及將安全帽戴上是為實在，而因未有闖紅燈之情形，故不
    願意簽收，殊不知在向裁決所申訴時見仁武分局覆函，發現
    員警竟偽造異議人簽名於舉發單上，爰依法聲明異議云云。
二、按機器腳踏車駕駛人或附載座人未依規定戴安全帽者，處駕
    駛人新臺幣五百元罰鍰；汽車（包括機器腳踏車）駕駛人，
    行經有燈光號誌管制之交岔路口闖紅燈者，處新臺幣1 千8
    百元以上5 千4 百元以下罰鍰，並應記違規點數三點，道路
    交通管理處罰條例第31條第6 項、第53條第1 項、第63條第
    1 項第3 款分別定有明文。次按行為人有道路交通管理處罰
    條例之情形者，應填製舉發違反道路交通管理事件通知單，
    並於被通知人欄予以勾記，當場舉發者，應填記駕駛人或行
    為人姓名、性別、出生年月日、地址、身分證統一號碼及車
    主姓名、地址、車牌號碼、車輛種類。被查獲之駕駛人或行
    為人為受處分人時，應於填記通知單後將通知聯交付該駕駛
    人或行為人簽名或蓋章收受之；拒絕簽章者，仍應將通知聯
    交付該駕駛人或行為人收受，並記明其事由及交付之時間；
    拒絕收受者，應告知其應到案時間及處所，並記明事由與告
    知事項，視為已收受，違反道路交通管理事件統一裁罰基準
    及處理細則第11條第1 項第1 款亦定有明文。
二、本件受處分人於96年1 月20日23時30分許，騎乘車號XQ2-52
    3 號重型機車，行至高雄縣仁武鄉○○路與新庄路口時，因
    有未戴安全帽、闖紅燈之違規行為，為高雄縣政府警察局仁
    武分局員警乙○○當場攔停，於告知違規事實後，並以受處
    分人有違反前揭道路交通管理處罰條例第31條第6 款、第53
    條第1 項規定之行為製單舉發之情節，已據證人即開單告發
    受處分人之員警乙○○於96年11月27日調查時證稱：因為該
    路口（指本件舉發路口）經常發生A1交通事故，被列為交通
    稽查的重要路口，分局警備隊1 星期固定在該處值勤5 至6
    次，時段不固定，開單告發當時，鳳仁、新庄路口號誌正常
    運作，並非如受處分人所講之閃黃燈，伊與同事1 組2 人當
    時站立處距離紅綠燈號誌約有150 公尺到200 公尺左右，受
    處分人確定有闖紅燈，受處分人一闖紅燈伊就進行攔車，伊
    等未如受處分人所述，將其機車騎回分局，因為巡邏都是兩
    人1 組沒有如受處分人所講3 人在巡邏的，也沒有對受處分
    人進行酒測等語明確。
三、受處分人雖否認有何闖紅燈之行為，而具狀以前詞置辯，但
    參據證人乙○○前開到庭證述情節，及本院依職權向高雄縣
    政府仁武分局函詢高雄縣仁武鄉○○路、新庄路口號誌運轉
    狀況，據其函覆，該路口號誌正常運轉時段為6 時許至23時
    59分為止，並檢附該路段路口號誌紀錄1 份供參等情，受處
    分人所辯，舉發路口在其遭舉發闖紅燈當時，是閃黃燈云云
    ，即與卷內客觀事證不符。受處分人前開所指遭員警帶回分
    局進行20多次酒測歷時1 個小時又30分鐘無結果等情，據其
    到院所述，並無法舉出任何證明方法供本院查證，而所指員
    警於舉發違規通知單收受通知聯者簽收欄偽造署名此節，已
    為證人乙○○所堅決否認，而受處分人拒絕簽名於員警舉發
    效力並無影響此節，復據證人乙○○陳稱：受告發人拒絕簽
    名，會告知應到案時間再在舉發單上記載拒絕簽收，然後將
    罰單交付，受告發人拒絕簽名不會影響罰單效果等語。且為
    前開違反道路交通管理事件統一裁罰基準及處理細則第11條
    第1 項第1 款所明定，衡情舉發處分人員警並無甘冒刑法偽
    造文書罪責，而行此無益之偽造署名行為之理。再者，交通
    警察製單舉發違反道路交通管理處罰條例所列之違規事實，
    本質上為行政處分，係公務員基於職務上之權力，依法就特
    定之具體事件所為之具公法上效果之單方面行政行為，基於
    公務員為公法上行為具有公信力之原則，該行政行為當可被
    推定為真正，其據以依法處分之事實認定亦為正確無誤。本
    件受處分人既未就聲明異議狀所為答辯提出相關證據以供調
    查，本院經查亦無任何證據足資證明執法員警有捏造事實違
    法取締之情事，則執勤員警本其維護交通秩序、安全職責所
    為之舉發，自應受到合法、正確之推定。是受處分人所辯情
    詞尚無從作為有利於受處分人之認定。從而，本件受處分人
    確有闖紅燈、未戴安全帽之違規行為堪以認定。
四、綜上所述，本件受處分人於上開時、地，騎乘前揭車牌號碼
    重型機車，行經有燈光號誌管制之交岔路口闖紅燈、未依規
    定戴安全帽之違規事實應堪認定，從而原處分機關依道路交
    通管理處罰條例第53條第1 項、第31條第6 項、第63條第1
    項第3 款之規定，予以裁罰5000元，並記違規點數3 點，核
    無違誤。本件受處分人之異議為無理由，自應將其異議駁回
    。
據上論斷，應依道路交通案件處理辦法第19條，裁定如主文。
中    華    民    國    97    年    2     月    27    日
                       交通法庭  法  官  陳思睿
以上正本證明與原本無異。
如不服本裁定，應於收受送達後5 日內向本院提出抗告狀（應附
繕本）。
中    華    民    國    97    年    2     月    29    日
                                 書記官  何慧娟


司法院資訊處製作；財團法人民間司法改革基金會備份。
